【裁判字號】    98,訴,3388
【裁判日期】    990113
【裁判案由】    偽證
【裁判全文】
臺灣臺中地方法院刑事判決              98年度訴字第3388號
公  訴  人  臺灣臺中地方法院檢察署檢察官
被      告  甲○○
選任辯護人  楊玉珍  律師
上列被告因偽證案件，經檢察官提起公訴（98年度偵字第 22900
號），本院判決如下：
    主    文
甲○○證人，於執行審判職務之公署審判時，於案情有重要關係
之事項，供前具結，而為虛偽陳述，處有期徒刑拾月。
    犯罪事實
一、甲○○曾於民國98年3 月間多次向張祐晟（現由臺灣高等法
    院臺中分院審理中）購買愷他命毒品施用。而張祐晟所涉上
    開販賣第三級毒品犯行，前據臺灣臺中地方法院檢察署檢察
    官以98年度偵字第8564號、第8565號提起公訴，並經本院98
    年度訴字第1822號審理終結（下稱前案），然甲○○為迴護
    張祐晟，竟於本院98年7月1日審理前揭案件時，雖已於供前
    具結，但對於張祐晟是否販賣愷他命乙節之重要關係事項，
    竟證稱所取得之愷他命係伊向真實姓名年籍不詳綽號為「阿
    樂」之成年男子買受而來，張祐晟從未販售愷他命與伊施用
    等語，而為虛偽之陳述。
二、案經臺灣臺中地方法院檢察署檢察官自動檢舉偵查起訴。
    理    由
一、證據能力之說明：
  (一)按被告以外之人（包括證人、鑑定人、告訴人、被害人及共
    同被告等）於審判外之陳述雖不符刑事訴訟法第159條之1至
    之4 等四條之規定，而經當事人於審判程序同意作為證據，
    法院審酌該言詞陳述或書面陳述作成時之情況，認為適當者
    ，亦得為證據；當事人、代理人或辯護人於法院調查證據時
    ，知有刑事訴訟法第159條第1項不得為證據之情形，而未於
    言詞辯論終結前聲明異議者，視為有前項之同意，同法第15
    9條之5定有明文。立法意旨在於傳聞證據未經當事人之反對
    詰問予以核實，原則上先予排除。惟若當事人已放棄反對詰
    問權，於審判程序中表明同意該等傳聞證據可作為證據；或
    於言詞辯論終結前未聲明異議，基於尊重當事人對傳聞證據
    之處分權，及證據資料愈豐富，愈有助於真實發見之理念，
    且強化言詞辯論主義，使訴訟程序得以順暢進行，上開傳聞
    證據亦均具有證據能力。本件證人張祐晟於前案（即張祐晟
    販賣毒品案件）之警詢及偵查中所為陳述，其性質雖屬傳聞
    證據，惟業經辯護人於審判程序同意作為證據，且本院審理
    時予以提示並告以要旨，各經檢察官、辯護人及被告等人表
    示意見。當事人或辯護人已知上述筆錄乃傳聞證據，惟均未
    於言詞辯論終結前對該等筆錄內容異議，依上開規定，是張
    祐晟於前案警詢及偵查中之供述應具有證據能力。
  (二)又按被告以外之人於審判外向法官所為之陳述，得為證據，
    刑事訴訟法第159 條之1第1項定有明文。立法理由係認被告
    以外之人（包括證人、鑑定人、告訴人、被害人及共同被告
    等）之陳述係在法官面前為之，因其任意陳述之信用性已受
    確定保障之情況下所為，自得作為證據。不問係其他刑事案
    件之羈押訊問期日、勘驗期日、準備程序期日、審理期日或
    民事事件、行政訴訟程序，凡係在普通法院法官（軍事法官
    、外國法官不與之）面前所為之陳述，均具有證據能力。本
    件證人張祐晟於前案審理中向法官所為之供述，在其等任意
    陳述之信用性無疑之情況下，其供述依法自亦具有證據能力
    。
二、訊據被告甲○○固不爭執伊於張祐晟販賣毒品案件之偵查及
    審理中，均曾到庭具結作證，且證述之內容確實前後不一，
    惟矢口否認有何偽證之犯行，辯稱伊在前案審判中證述未向
    張祐晟購買毒品才是事實，至於偵查中之證述，因當時有施
    用毒品，精神恍惚，所述並不實在；且偵查中之證述，係依
    照當天在警察局所製作的筆錄而為陳述，惟伊在警察局有遭
    員警恐嚇云云。
三、經查：被告於前案偵查中先係證稱：「（問：是否有在施用
    毒品？）有。搖頭丸及Ｋ他命。（問：你所施用之搖頭丸及
    Ｋ他命之來源為何？）我向一位綽號叫『偉賢』的人所購買
    的。（提示張祐晟照片）（問：綽號偉賢之男子，是否為卷
    附照片所示之張祐晟？）是。（問：最後一次施用Ｋ他命及
    搖頭丸是為何時？）Ｋ他命的部分是於98年3月25日上午4點
    15分，在我車上，當時車子停在臺中市○○路○路邊，而搖
    頭丸是在98年3月24日早上6點，在我的現住地施用。（提示
    行動電話0000000000號與0000000000號於98年3月7日、98年
    3月10日、98年3月12日、98年3月13日、98年3月24日、98年
    3月25日、98年3月26日之通訊譯文，問：卷附譯文是否為你
    與張祐晟之通話內容？）是。（問：上該譯文中內容所指之
    『工廠』、『菲傭』、『面膜』、『新樣品』、『棒棒糖』
    、『飯糰』、『藍色的星星』是為何意？）除了『藍色的星
    星』是指搖頭丸外，其他都是Ｋ他命。（問：上開譯文所指
    之『31至32』、『37至38』、『35』、『320 』、『30塊』
    、『200支』、『4個』是為何意？）『31至32』是指310 元
    到320元、『37至38』是指370元至380元、『35』是指350元
    、『320』是指320元、『30塊』是指300元、『200支』是指
    2千元，這些都是Ｋ他命的價格，『4個』是指4 克的Ｋ他命
    ，這些都是我要向張祐晟購買Ｋ他命及搖頭丸的對話內容。
    （提示行動電話0000000000號與0000000000號於98年3月7日
    、98年3月10日、98年3月12日、98年3月13日、98年3月24日
    、98年3月25日、98年3月26日之通訊譯文）（問：卷附譯文
    有交易成功的有幾次？）98年3月7日、98年3 月24日沒有，
    我只有詢問他價格。98年3月10日凌晨3點28分講完那一通後
    ，我們在我位於台中市○○路公司的樓下，我用380 元跟他
    買了一包Ｋ他命。98年3月12日講完電話後，我有以320元跟
    他買了一包Ｋ他命，98年3月13早上5點28分講完電話後，也
    是在我位於民生路公司的樓下，我用2千元跟他買了5包Ｋ他
    命。98年3 月25日這一通我沒什麼印象，只是在電話中有談
    到他之前賣給我的Ｋ他命，我還留有4克。98年3月26日那天
    我只是叫他將搖頭丸報價給我。（問：你於98年3 月24日所
    用之搖頭丸，係何時向張祐晟購買？檢視譯文後回答）應該
    是於98年3月13日我向他購買Ｋ他命時，我一併以5百元的代
    價向他購買一顆搖頭丸，而留到98年3 月24日才施用。」等
    語（詳見98年度偵字第8565號卷第27頁背面及第28頁）。嗣
    於前案本院審理中則改稱：「我那天被抓時，我頭很暈，我
    不知道筆錄記載了什麼。我那天出去買宵夜，遇到一個朋友
    叫阿樂，我是跟他買了一包愷他命及一顆搖頭丸，下班後在
    車上用，不是跟被告（指張祐晟）買的。我回到家時，警察
    就在家裡了，被查獲送到警局時，我頭很暈。不知阿樂真實
    姓名年籍資料，那是很久的朋友，我沒有他的聯絡方式，他
    大約27歲左右，我也不知道他住在何處，他大約175 公分，
    70公斤，那天是在買烤肉時遇到他，不是事先聯絡的。我後
    來回想，我這個罪很重，我今天來是要來講事實。（問：你
    為何在偵查中及警詢指認有跟被告購買愷他命？）因為要去
    警察局時，警察一直嚇我，警察說他說什麼就叫我做什麼，
    他沒有跟我說什麼。（問：警察恐嚇你的內容？）警察很兇
    ，沒有講什麼恐嚇的話，說他說什麼，我就做什麼。（問：
    記憶既然很不好，你在案發當天能夠清楚指認是向被告購買
    愷他命，為何三個月後，卻能記憶當天是向不詳姓名之人購
    買，而不是向被告購買？）我那天為何會指認張祐晟是因為
    當時我頭很暈，是警察問我是不是這個，我才說是。」等語
    （見98年度偵字第22900 號卷第4～5頁）。則被告於前案偵
    查中及審理中，兩度作證時，確實有前後證述不一之情形。
四、被告雖辯稱伊在前案審理中之證述，始與事實相符。惟查，
    被告於前案審理中，就其與張祐晟之電話通聯譯文內所提及
    之內容，雖改稱：「工廠」是朋友「阿生」要找工作，所以
    才打電話問張祐晟，「菲傭」的部分想不起來了，應該也是
    幫朋友問的，「面膜」是張祐晟的女友在賣面膜，張祐晟問
    我有沒有傳播小姐要買，有無跟張祐晟買過「棒棒糖」不記
    得了，張祐晟有帶「棒棒糖」到店內，沒有使用過「面膜」
    ，所謂「被打槍」是指「面膜」不行，不記得「棒棒糖拿兩
    百支過來」是什麼意思，與張祐晟對話中提到「拿給你的飯
    糰吃了肚子有點脹氣，有一種味道，拉的時候有種味道」，
    應該是打屁聊天等語（見98年度偵字第22900 號卷第6～9頁
    ）。惟證人張祐晟關於上開電話通聯監聽譯文內所提及之內
    容，於98年4月1日警詢時先稱：「工廠」是指菲律賓跟印尼
    的傭人訓練所，「菲傭」就是菲傭（見台中市警察局第三分
    局中分三偵字第0980008161號卷第2 頁背面）；嗣於本院前
    案98年5 月21日審理中改稱：「工廠」是甲○○表示有朋友
    要找電子工廠的工作，「菲傭」是甲○○表示有朋友家中有
    身心障礙要找菲傭（見98年度偵字第4284號卷第19頁以下）
    。另於98年4月1日警詢時稱：「飯糰」是新月梧桐的餐點（
    同上警卷第3 頁）；嗣於同日偵訊時則改稱：「飯糰」是晚
    餐吃剩的食物，要帶去給甲○○吃（見98年度偵字第8564號
    卷第7 頁）。另於98年4月1日偵訊時稱：「新樣品」是甲○
    ○在詢問我，但我不知道他在說什麼（同上偵查卷第7 頁）
    ；嗣於本院前案審理時改稱：「新樣品」是他女友販賣的面
    膜等語（見98年度偵字第4284號卷第19頁以下）。倘被告甲
    ○○於前案審理中之證述為真，何以與張祐晟供述之內容互
    不一致。更何況，張祐晟自己對於同一譯文內容，前後供述
    亦不相符合，顯見被告甲○○於前案審理中之證述，實係為
    迴護張祐晟所為。
五、又被告甲○○於前案警詢及偵查中均未曾提及該名綽號「阿
    樂」之人，甚至於警詢時稱：除了張祐晟外，未向其他人購
    買毒品（見97年度他字第4452號卷第157 頁），卻於審理中
    供出毒品來源係向「阿樂」購買，然而，又無法提出阿樂之
    真實姓名年籍或聯絡方式供查證。反觀其在前案偵查中證述
    向張祐晟購買毒品之情節，均與2 人間之通聯紀錄相吻合。
    再比對被告自承係以香菸點火方式施用愷他命（同上偵查卷
    第157頁），而上開電話2人之通聯紀錄確曾提及被告係以鼻
    子施用上開所稱之「飯糰」，拉的時候有種味道（見台中市
    警察局第三分局中分三偵字第0980008161號卷第57頁背面）
    等情以觀，均在在顯示被告甲○○前於警詢及偵查中所述，
    始與事實相符，而其事後於本院審理中證稱伊僅曾於98年 4
    月1 日當日向友人即綽號阿樂者購買愷他命一次並旋即在車
    上施用，之前均未曾施用過愷他命，亦未曾向被告購買毒品
    云云，顯非事實。
六、至於被告甲○○又辯稱，伊於前案偵查中（即98年4月1日偵
    訊時）因施用毒品，致精神恍惚而不知所云一情。經查：
  (一)被告因施用MDMA（即搖頭丸）而經本院於98年6月6日以98年
    度毒聲字第367 號裁定令入勒戒處所觀察勒戒，上開裁定書
    所載被告施用MDMA之時間固記載為98年4月1日凌晨5 時30分
    許，惟依被告98年4月1日為警查獲後，在檢察官偵訊中所述
    ，伊最後一次施用K他命之時間為98年3 月25日凌晨4時15分
    許，最後一次施用搖頭丸之時間則為98年3月24日早上6時許
    （見98年度偵字第8565號卷第27頁背面），被告供稱施用毒
    品之時間，前後並不一致。衡情，被告為警查獲當天，記憶
    最為清晰，所為供述之憑信性較高，則其施用毒品之時間，
    是否為確為98年4月1日，非無疑義。即便如上開裁定書所載
    ，被告確曾於98年4月1日施用毒品，惟其施用毒品之時間為
    當日凌晨5 時30分許，而被告接受檢察官偵訊之時間，則為
    當日下午4 時47分許，距被告施用毒品之時間已逾11小時。
    是否仍有因施用毒品致精神恍惚之情形，亦非無疑。
  (二)另本院於98年12月9日審理時當庭勘驗被告該次之偵訊錄音
    光碟後，發現：錄音內容清晰，與偵訊筆錄大致相同。
    被告對於檢察官之問題，均能立即回答。且於檢察官表示有
    無吸食海洛因或安非他命時，亦能立即否認，對於自己施用
    Ｋ他命及搖頭丸的時間、地點亦能清楚的描述交代。對於
    檢察官問到被告通訊譯文內七種毒品代號時，亦能分辨「藍
    色的星星」是搖頭丸，其餘均是Ｋ他命。對於檢察官問到
    通訊譯文之「數字」之意義時亦能分辨有些是指毒品價錢，
    有些是指毒品重量。檢察官當庭告知被告可以拒絕證言，
    但如要作證必需據實陳述，否則要受偽證罪之處罰。被告當
    庭表示了解偽證處罰之意義。檢察官共提示七次被告與張
    祐晟通聯譯文供被告辨認，被告表示其中98年3月7日、98年
    3月24日、26日三次只有詢價沒有交易，98年3月25日只是談
    論之前交付的毒品也沒有交易，98年3月10日、98年3月13日
    則有交易。檢察官在被告回答後，問被告是不是只有98年
    3月10日及98年3月13日才有交易時，被告自己表示98年3 月
    12日也有交易等情，此有本院勘驗筆錄在卷足憑。倘被告接
    受偵訊時有精神恍惚之情形，何以對於檢察官之問題能如此
    鉅細靡遺的逐一答覆。甚至在檢察官結束訊問前，還擔心下
    次開庭時會忘記今天陳述的內容，而要求將日期（指向張祐
    晟購買毒品的日期）記下來。益徵被告偵訊當天意識清醒，
    並無精神恍惚之情事至為灼然。被告此部分之辯解，要係卸
    責之詞，不足為採。
七、被告於本院最後一次審理程序中固又辯稱：伊在警察局遭恐
    嚇才供稱向張祐晟購買毒品，而所供稱購買毒品的過程，是
    警察打好筆錄，要伊照唸，伊背訟很久，但一直背不起來；
    嗣移送檢察官複訊時，因擔心之後還要回警局作筆錄，員警
    恐對伊不利，所以只好在檢察官複訊時作相同的陳述云云。
    惟查：
  (一)被告果有遭員警恐嚇之情事，何以迄於本院最後一次審判程
    序中，始作上述之主張。被告此部分之辯解，已有臨訟杜撰
    之嫌。
  (二)又該次檢察官偵查複訊時，係提示被告與張祐晟之電話監聽
    譯文逐一訊問被告，而非提示被告於警詢之筆錄訊問被告，
    此亦有前開勘驗筆錄可佐。另比對被告之警詢筆錄內容，被
    告於警詢中對於員警提示監聽譯文詢問時，僅就數字部分係
    代表購買毒品的價錢，而術語部分則係代表毒品等為陳述，
    而對於向張祐晟購買6 次毒品之時間、地點，則答稱忘記了
    等語（見97年度他字第4452號卷第156～159頁）；惟於檢察
    官複訊時，始針對監聽譯文之內容，逐一供出伊向張祐晟購
    買毒品之時間及地點。換言之，被告在檢察官複訊時，所供
    述購買毒品之情節，明顯較伊於警詢之供述更為詳盡。從而
    被告辯稱伊在檢察官複訊時，係依照警詢筆錄作相同之供述
    一節，顯與事實不符。被告此部分之辯解，亦不足為採。
  (三)另辯護人固聲請勘驗被告該次警詢筆錄之錄音（影）光碟，
    以查明被告警詢之供述是否出於自由意志。惟查，被告於檢
    察官複訊時既意識清醒，且係出於自由意志而為陳述，且陳
    述之內容亦非依警訊筆錄內容照本宣科，且更為詳盡，已如
    前述，從而，被告於警訊中究意如何陳述，於本案偽證罪之
    判斷實無必要之關聯，本院認無勘驗之必要，附此敘明。
八、綜上所述，被告於前案審理中，確實係為迴護張祐晟而故意
    為虛偽之證言，此外，復有被告甲○○於臺灣臺中地方法院
    檢察署98年度偵字第8565號案件偵查中之證人結文影本、被
    告甲○○於本院98年度訴字第1822號案件審理中之結文影本
    、以及門號0000-000000號監聽譯文影本各1份在卷足資佐證
    ，本件事證明確，被告犯行可堪認定。
九、核被告甲○○所為，係犯刑法第168 條之偽證罪。爰審酌被
    告為幫張祐晟脫罪，竟於審判中充當證人作證時就案情重要
    事項為虛偽證言，已對國家司法審判之調查產生重大危害，
    徒增司法資源之耗費，嚴重妨害司法正義之實現，惡性實屬
    重大，及其犯罪之動機、目的、手段及犯後否認犯行之態度
    等一切情狀，量處如主文所示之刑，以資懲儆。
據上論斷，依刑事訴訟法第299條第1項前段，刑法第168 條，判
決如主文。
中    華    民    國    99    年    1     月    13    日
            刑事第六庭   審判長法官   林三元
                               法官   戴博誠
                               法官   高英賓
以上正本證明與原本無異。
如不服本判決應於收受判決後10日內向本院提出上訴書狀，並應
敘述具體理由；其未敘述上訴理由者，應於上訴期間屆滿後20日
內向本院補提理由書（均須按他造當事人之人數附繕本）「切勿
逕送上級法院」。
                              書記官  司立文
中    華    民    國    99    年    1     月    13    日
附錄論罪科刑法條：
中華民國刑法第168 條
於執行審判職務之公署審判時或於檢察官偵查時，證人、鑑定人
、通譯於案情有重要關係之事項，供前或供後具結，而為虛偽陳
述者，處7 年以下有期徒刑。

司法院資訊處製作；財團法人民間司法改革基金會備份。
